臺灣高等法院臺南分院刑事判決　　　　96年度交上訴字第75號
上　訴　人
即　被　告　甲○○
上列上訴人因公共危險案件，不服臺灣台南地方法院95年度交訴
字第244號中華民國95年12月7日第一審判決（起訴案號：臺灣
台南地方法院檢察署95年度偵字第13152號），提起上訴，本院
判決如下：
    主  文
上訴駁回。
甲○○緩刑參年。
    事  實
一、甲○○於民國95年5月27日下午3時30分許，騎乘車牌號碼NL
　　A-433號機車，沿臺南市○○路○段由東往西方向行駛，行經
　　該路639巷1號前，本應注意汽車行駛時，駕駛人應注意車前
　　狀況，並隨時採取必要之安全措施，竟疏未注意，撞及同向
　　在前，由乙○○○所騎乘之腳踏車，致乙○○○人車倒地，
　　左手肘擦傷及挫傷約4×3公分、左大腿外側擦傷2×1公分併
    挫傷腫脹、左小腿後側挫傷腫痛等傷害（所犯過失傷害部分
    ，未據告訴、起訴）。甲○○肇事後，明知騎乘機車，如肇
    事致人受傷，應即採取救護或其他必要措施，並向警察機關
    報告，不得駛離現場。詎其雖停車察看，惟並未留下聯絡電
    話或其他資料，且未報警，旋即基於肇事逃逸之犯意，駕駛
    機車逃離現場，嗣經路人記下車號，為警循線查獲。
二、案經臺南市警察局第三分局報請臺灣臺南地方法院檢察署檢
    察官偵查起訴。
    理  由
一、按本件道路交通事故現場圖、調查報告表係職司現場處理交
    通事故之警員，職務上所製作之紀錄文書，並無顯不可信之
    情況，依刑事訴訟法第一百五十九條之四第一款之規定，得
    為證據。證人乙○○○之診斷證明書，係從事業務之人，於
    業務上所須製作之證明文書，亦無顯不可信之情況，依同條
    第二款之規定，具有證據能力。
二、訊據上訴人即被告甲○○（下稱被告）對其因肇事致乙○○
    ○受傷，未留下聯絡電話及自己之任何資料與乙○○○，且
    未報警即駕車離去之事實供承不諱，核與被害人乙○○○到
    庭證述之情節相符。並有乙○○○受傷之診斷證明書、員警
    所製道路交通事故現場圖、道路交通事故調查報告表及蒐證
    照片附卷可資佐證，事證明確。
三、被告雖辯稱：肇事後伊曾將乙○○○扶至路旁，因乙○○○
    稱沒什麼嚴重傷勢，伊始離開等語。但查：刑法第一百八十
    五條之四肇事逃逸罪，其立法目的係在維護交通安全，加強
    救護，減少死傷，促使駕駛人於肇事後，能對被害人及時救
    護。且汽車駕駛人肇事致人受傷或死亡，應即採取救護或其
    他措施，並通知警察機關處理，道路交通管理處罰條例第六
    十二條第三項定有明文。被告於肇事後曾檢視乙○○○之傷
    勢，業據乙○○○於本院證述屬實，故其明知已因肇事而致
    人受傷。其竟未留下其住所、電話及其他聯絡之資料且未報
    警處理或採取救護措施，即逕行駕車離去，其有肇事逃逸之
    犯行，堪以認定。
三、核被告甲○○所為，係犯刑法第185條之4之肇事逃逸罪。原
    審審酌被告之品行、犯罪之動機、所生之危害、經濟狀況中
    下、教育程度不高及被告事後已與乙○○○成立民事調解，
    有調解筆錄附卷可稽並於肇事後坦承離開現場等一切情狀，
    量處有期徒刑六月。又關於有期徒刑易科罰金之折算標準原
    判決以：行為後法律有變更者，適用行為時之法律。但行為
    後之法律有利於行為人者，適用最有利於行為人之法律，刑
    法第2條第1項定有明文。而刑法於94年2月2日修正公布，並
    於95年7月1日生效施行，被告犯罪日期為95年5月27日，在
    新刑法施行前。修正前之舊刑法第41條第1項前段原規定：
    「犯最重本刑為5年以下有期徒刑以下之刑之罪，而受6個月
    以下有期徒刑或拘役之宣告，因身體、教育、職業、家庭之
    關係或其他正當事由，執行顯有困難者，得以1元以上3元以
    下折算1日，易科罰金」。上開易科罰金之折算標準，依前
    有效施行之罰金罰鍰提高標準條例第2條前段之規定（因刑
    法有關易科罰金、易服勞役折算標準已提高，故該條例於95
    年5月17日經總統以華總一義字第09500069791號令修正公布
    予以刪除第2條條文，並自95年7月1日施行），就其原定數
    額提高為1百倍折算1日，是依舊刑法易科罰金之折算標準，
    原應以銀元3百元即新臺幣9百元折算1日；惟新刑法第41條
    第1項前段已修正為：「犯最重本刑為5年以下有期徒刑以下
    之刑之罪，而受6個月以下有期徒刑或拘役之宣告者，得以
    新臺幣1千元、2千元或3千元折算1日，易科罰金」。比較修
    正前後易科罰金折算標準，以舊法之規定較有利於被告，爰
    適用修正前刑法第41條第1項前段規定，以新台幣九百元即
    銀元三百元折算一日，經核並無違誤。被告上訴指摘原判決
    不當，為無理由，應予駁回。
四、末查：被告未曾因故意犯罪，受有期徒刑以上刑之宣告，有
    被告前案紀錄表可稽。其雖偶因過失肇事致人受傷，惟於肇
    事後，曾扶持被害人至路旁，此與肇事後未下車察看即駕車
    逃逸之情節，尚有不同，足見被告天良未泯。而被告犯後業
    經與被害人成立調解，賠償損害，被害人已於本院到庭陳稱
    要原諒被告，被告經此科刑之教訓後，應無再犯之虞，本院
    認其宣告刑以暫不執行為適當，爰依新刑法第七十四條第一
    項第一款之規定，併予宣告緩刑三年以勵自新。（犯罪在新
    法施行前，新法施行後，緩刑之宣告，應適用新法第七十四
    條之規定，業經最高法院九十五年第八次刑事庭會議決議在
    案）。
據上論結，應依刑事訴訟法第368條，刑法第74條第1項第1款判
決如主文。
本案經檢察官劉欽銘到庭執行職務。
中　　華　　民　　國　　96　　年　　2 　　月　　8 　　日
                  刑事第一庭    審判長法　官  黃崑宗
                                      法　官  蔡長林
                                      法　官  夏金郎
以上正本證明與原本無異。
如不服本判決，應於收受本判決後十日內向本院提出上訴書狀。
其未敘述上訴理由者並得於提起上訴後十日內向本院補提理由書
狀（均須按他造當事人之人數附繕本）「切勿逕送上級法院」。
　　　　　　　　　　　　　　　　　　　書記官  戴淑敏
中　　華　　民　　國　　96　　年　　2 　　月　　8 　　日
附錄：本判決論罪科
中華民國刑法第185條之4
（肇事遺棄罪）
駕駛動力交通工具肇事，致人死傷而逃逸者，處6月以上5年以下
有期徒刑。
